【裁判字號】    95,易,512
【裁判日期】    951229
【裁判案由】    
【裁判全文】
臺灣基隆地方法院刑事判決               95年度易字第512號
公  訴  人  臺灣基隆地方法院檢察署檢察官
被      告  乙○○
上列被告因侵占案件，經檢察官提起公訴（95年度偵緝字第90號
），於本院準備程序進行中，被告先就被訴事實為有罪之陳述，
本院合議庭乃裁定由受命法官依簡式審判程序進行審理，並判決
如下：
    主  文
乙○○意圖為自己不法所有，以詐術使人將本人之物交付，累犯
，處有期徒刑柒月。
    事  實
一、乙○○曾因詐欺案件，經本院於民國91年5月21日以91 年度
    易字第23號判決判處有期徒刑6月，如易科罰金以銀元3百元
    折算1日，並經臺灣高等法院於91年7月24日以91年度上易字
    第1748號判決駁回上訴而告確定，並於91年10月8 日易科罰
    金執行完畢。詎乙○○仍不知悔改，復竟圖為自己不法之所
    有，於93年6 月間向立發交通有限公司（下稱立發公司）訛
    稱欲承租營業用小客車牌照並靠行營業，然因乙○○無車輛
    ，致立發公司陷於錯誤，而與乙○○協議由立發公司於93年
    6月16 日，向奇異資融股份有限公司（下稱奇異公司）以動
    產擔保交易附條件買賣方式，購買中華牌小客車1 輛（引擎
    號碼為4G18J064487 號），並由乙○○擔任連帶保證人，再
    由立發公司向臺北市監理處領得336-CL號營業用車牌2 面並
    懸掛在上開小客車上後，立發公司即於同日與乙○○簽訂駕
    駛人自備車輛參與經營契約書，並將上開營業用小客車1 輛
    及行車執照1 枚交付予乙○○，並約明乙○○除每月應支付
    新臺幣（下同）1千2百元之車牌租金外，另應繳交上開車輛
    車身之分期價款13,081元（共計48期，總額為627,888 元）
    。乙○○於立發公司交付上開營業用小客車1輛及行車執照1
    枚後，旋即於93年8月30日持向位於臺北市○○區○○路2段
    243之7號1樓天利當舖典當得款8萬元，並花用殆盡，而該車
    復因乙○○無法如期支付當舖本息致已流當而不知去向。嗣
    因乙○○未按時繳付各該款項，經催告亦未出面處理，立發
    公司始查悉上情。
二、案經立發公司代表人張珮琪訴由台灣基隆地方法院檢察署檢
    察官偵查起訴。
    理  由
壹、程序事項：
    本件被告乙○○所犯者非為死刑、無期徒刑、最輕本刑為3
    年以上有期徒刑之罪或高等法院管轄第一審案件，其於準備
    程序進行中，先就被訴事實為有罪之陳述，經告知其簡式審
    判程序之旨，並聽取公訴人、被告之意見後，本院依刑事訴
    訟法第273條之1第1 項之規定，裁定由受命法官獨任進行簡
    式審判程序，合先敘明。
貳、實體事項：
一、上開事實，業據被告於本院審理時坦承不諱，並有如下之補
    強證據，足資擔保其自白確與事實相符：(一)告訴人立發公司
    委任之代理人林政卿於偵查中之指訴（詳94年度交查字第35
    7號卷第22-23頁、94年度偵字第3780號偵查卷第9-10頁、95
    年度偵緝字第90號偵查卷第16-18頁、第30-32頁）；(二)證人
    張智勇於偵查中之證述（詳95年度偵緝字第90號偵查卷第16
    -18頁、第30-32頁）；(三)台北市計程車客運業駕駛人自備車
    輛參與經營契約書、臺北市監理處93年6月24 日北市監三字
    第2093B36095號函及公告動產擔保交易登記證明書、附條件
    買賣契約書、汽車貸款簡易申請書、汽車新領牌照登記書、
    奇異公司付款紀錄查詢、天利當舖存根聯、汽車買賣合約書
    、行車執照、押當車輛借用切結書、台北市當舖商業同業公
    會證明書（證明聯）、被告繳息明細等（以上分別詳95年度
    偵緝字第90號卷第21-27頁、第35-36頁、第44頁、第55-56
    頁；94年度字第3780號偵查卷第18頁、第20- 22頁）在卷足
    憑。本件事證明確，被告之犯行洵堪認定，應依法論科。
二、按刑法上之詐欺罪與侵占罪，雖同屬侵害財產法益之犯罪，
    然侵占罪係以行為人先合法持有他人之物，嗣變易其原來之
    持有意思而為不法所有之意思，予以侵占為構成要件；而詐
    欺罪係以行為人原未持有他人之物，因意圖不法所有，施用
    詐術手段使人陷於錯誤而交付財物為構成要件。兩者在行為
    人犯罪過程中，因何時起意犯罪及其犯罪之方法有所不同而
    異其適用。又按刑事訴訟法第300 條所謂變更起訴法條，係
    指在不擴張及減縮單一法益及同一被害客體之原訴之原則下
    ，法院得就有罪判決，於不妨害基本社會事實之範圍內，得
    自由認定事實，變更檢察官所引應適用之法條而言，例如竊
    盜、侵占、詐欺取財3罪，其基本事實同為意圖為自己或第3
    人不法之所有，以和平手段取得他人之財物，最高法院81年
    度台非字第423 號判決意旨即採此見解。經查被告係於購車
    、租用車牌伊始即有不法所有意圖及詐欺之故意，是核被告
    所為，係犯刑法第339條第1項之詐欺取財罪。公訴意旨認應
    依刑法第335條第1項普通侵占罪處斷，尚有未恰，惟起訴事
    實相同，爰依法變更起訴法條。又被告曾有前述刑之科刑及
    執行完畢情形，有臺灣高等法院被告前案紀錄表乙紙附卷可
    稽，茲於5 年以內再故意犯本件有期徒刑以上之罪，不論依
    舊法第47條，或新法第47條第1 項之規定，均構成累犯，自
    不生新舊法比較之問題，應逕依現行有效之刑法第47條第1
    項規定論以累犯，並加重其刑。爰審酌被告本件犯罪侵害他
    人財產法益非輕，雖於本院調解人室與告訴人達成調解，但
    事後竟因無力清償而避不見面並其犯罪坦承犯行之態度等一
    切情狀，量處如主文所示之刑。
四、據上論斷，應依刑事訴訟法第273條之1第1項、第299條第1
    項前段、第300條，刑法第339條第1項、第47條第1項，刑法
    施行法第1條之1，判決如主文。
本案經檢察官甲○○到庭執行職務。
中    華    民    國    95    年    12    月    29    日
                  刑事第四庭法    官  林淑鳳
以上正本證明與原本無異。
對於本件判決如有不服，應於收受送達後10日內，向本院提出上
訴書狀，上訴於臺灣高等法院，並按他造當事人之人數附具繕本
。
中    華    民    國    95    年    12    月    29    日
                            書 記 官  王毓嫻
附錄論罪法條
中華民國刑法第339條第1項
（普通詐欺罪）
意圖為自己或第三人不法之所有，以詐術使人將本人或第三人之
物交付者，處5年以下有期徒刑、拘役或科或併科1千元以下罰金
。


司法院資訊處製作；財團法人民間司法改革基金會備份。
